臺灣臺北地方法院民事判決　　　　　　　94年度訴字第3020號
原　　　告　甲○○
被　　　告　丙○○
　　　　　　乙○○
　　　　　　　　　　　　之2號.
共　　　同
訴訟代理人　賈育民律師
上列當事人間侵權行為損害賠償事件，本院於中華民國94年9月2
1日言詞辯論終結，判決如下：
    主      文
被告應連帶給付原告新台幣捌萬元及自民國九十三年九月十七日
起至清償日止，按年息百分之五計算之利息。
原告其餘之訴駁回。
訴訟費用由被告連帶負擔十二分之一，餘由原告負擔。
本判決原告勝訴部分，得假執行。
    事實及理由
一、原告起訴主張：被告丙○○於民國92年間曾於渣打銀行任職
    ，同年8月28日因違反渣打銀行規定遭到開除，被告丙○○
    疑係其原告向該銀行主管檢舉告密所致，當日20時25分許，
    在行駛於於臺北市渣打銀行附近之友人即被告乙○○車上，
    向一同外出之被告乙○○抱怨此事，2人乃共同基於恐嚇他
    人生命安全之故意，先由被告乙○○以被告丙○○所有之
    0000000000號行動電話，撥打原告所有之0000000000號行動
    電話，向當時正在臺北市中山區○○○路1之1號7樓A室工作
    之原告嚇稱：「甲○○你最好不要太過份，我知道你住那裏
    ，最好不要出門，給我小心一點，我會讓你死得很難看」等
    語，原告將其所有之上開行動電話手機關機；嗣被告丙○○
    再以自己所有之前開行動電話，撥打原告所有之行動電話，
    但因原告之手機已經關機，被告丙○○約於當晚21時許，在
    原告手機之語音信箱留言嚇稱：「你怎麼整我，我就怎麼整
    你，你最好有本事就不要去上班... 你敢惹我，你試試看，
    我也不是好惹的人...你最好不要騎車上班，給我小心點...
    告訴你我很不爽，有無看臺灣霹靂火呀，告訴你小心一點，
    騎車小心點，開車小心點，出門小心點啦，我會讓你在你們
    公司好看，你最好小心點啦，你最好開飛機出去，你有本事
    不要去南京西路外包上班，最好搭計程車上班，我再一次警
    告你，地球是圓的啦」等語。被告共同之侵權行為係以危害
    原告生命、身體等權利之惡意通知，致使原告心生畏懼，原
    告自得依據民法第185條、第195條第1項訴請被告連帶賠償
    其所受非財產上損害。原告本正值個人發展事業之時期，如
    能安心工作，心無旁騖必能成就一番事業，詎料，被告之恐
    嚇行為，以致使原告心生畏懼，並需更換工作以及居住地，
    足見原告損受損害極大，故如斟酌兩造身分、地位暨經濟狀
    況以及被害人所受痛苦之程度後，原告自得訴請被告連帶賠
    償新台幣（下同）1,000,000元。並聲明：被告應連帶給付
    原告1,000,000元及自刑事附帶民事起訴狀繕本送達翌日起
    至清償日止，按年息5％計算之利息。
二、被告則以：被告乙○○在電話中只有說「甲○○你最好不要
    太過份，我知道你住那裏，最好不要出門，給我小心一點」
    ，並未說「我會讓你死得很難看」等語，況被告無論在電話
    中或語音信箱中留言，均未達致使原告心生畏怖之情形。且
    被告之所以對原告以電話或語音留言說出「你怎麼整我，我
    就怎麼整你」、「你最好有本事就不要上班，你敢惹我，你
    就試試看，我也不是好惹的人」、「你最好不要騎車上班，
    給我小心點。最好搭計程車上班」「我會讓你在你們公司好
    看，你最好小心一點，你最好開飛機出去。」、「我再一次
    警告你、地球是圓的啦。」等語，係因原告之密告使被告丙○○喪失工作所引起，原告除未證明其所受之損害為何外，
    僅泛稱其受有1,000,000元之損害，顯屬過高，又原告亦應
    就本身告密致被告丙○○喪失工作乙事負擔與有過失責任，
    被告自得主張抵銷等語，資為抗辯。並聲明：原告之訴駁回
    。
三、本件兩造不爭執事項：
（一）被告丙○○於92年間曾於渣打銀行任職，同年8月28日因
      違反渣打銀行規定遭到開除，被告丙○○疑係其原告向該
      銀行主管檢舉告密所致，當日20時25分許，在行駛於於臺
      北市渣打銀行附近之友人即被告乙○○車上，向一同外出
      之被告乙○○抱怨此事，由被告乙○○以被告丙○○所有
      之0000000000號行動電話，撥打原告所有之00000000 00
      號行動電話，向當時正在臺北市中山區○○○路1之1號7
      樓A室工作之原告嚇稱：「甲○○你最好不要太過份，我
      知道你住那裏，最好不要出門，給我小心一點。」等語，
      原告將其所有之上開行動電話手機關機；嗣被告丙○○再
      以自己所有之前開行動電話，撥打原告所有之行動電話，
      但因原告之手機已經關機，被告丙○○約於當晚21時許，
      在原告手機之語音信箱留言嚇稱：「你怎麼整我，我就怎
      麼整你，你最好有本事就不要去上班... 你敢惹我，你試
      試看，我也不是好惹的人... 你最好不要騎車上班，給我
      小心點... 告訴你我很不爽，有無看臺灣霹靂火呀，告訴
      你小心一點，騎車小心點，開車小心點，出門小心點啦，
      我會讓你在你們公司好看，你最好小心點啦，你最好開飛
      機出去，你有本事不要去南京西路外包上班，最好搭計程
      車上班，我再一次警告你，地球是圓的啦」等語。
（二）原告因心生畏懼訴由臺北市政府警察局中山分局報請臺灣
      臺北地方法院檢察署檢察官偵查起訴後，經本院刑事庭判
      決被告2人共同以加害生命之事恐嚇他人，致生危害於安
      全，處被告丙○○有期徒刑4月，緩刑2年確定，另處被告
      乙○○有期徒刑5月，如易科罰金以300銀元折算1日，經
      乙○○提起上訴後，復經台灣高等法院以94年度上易字第
      1005號駁回上訴確定。
四、兩造之爭點及論述：
    按數人共同不法侵害他人之權利者，連帶負損害賠償責任。
    不法侵害他人之身體、健康、名譽、自由、信用、隱私、貞
    操，或不法侵害其他人格法益而情節重大者，被害人雖非財
    產上之損害，亦得請求賠償相當之金額。其名譽被侵害者，
    並得請求回復名譽之適當處分。民法第185條第1項前段、第
    195條第1項分別定有明文可參。原告主張被告以電話或在手
    機語音信箱之留言，業已侵害其法益而應負擔損害賠償責任
    ，然被告則以前揭情詞置辯，故本件之主要爭點厥為：(一)被
    告在電話中或語音信箱中之留言，是否致原告心生畏懼而得
    請求非財產上之損害賠償？(二)原告請求被告連帶賠償1,000,
    000元是否合法有據？現析述如后：
（一）關於原告是否因自由受侵害，而得請求非財產上損害賠償
      部分：
    1.查，0000000000號行動電話係原告申請使用，有和信電訊
      股份有限公司客戶資料在卷可憑（見93年偵字第7488號卷
      第3、4頁）；而0000000000號行動電話為被告丙○○申請
      使用，92年8月28日20時25分許有以該電話撥打0000000
      000 號等情，亦據被告於刑事案件偵審中供承無誤。另被
      告丙○○有於原告當晚將0000000000號行動電話關機後，
      在語音信箱留有如兩造不爭執事項中所載之恐嚇言詞，本
      在卷可考（見同上偵卷第23頁）；堪認被告2人確有於上
      揭時間撥打甲○○之上開行動電話，並留恐嚇言詞於語音
      信箱內無誤。
    2.被告乙○○雖否認有講「要你死的很難看」這句話，且被
      告否認其所說之言語及在原告語音信箱之留言會致原告心
      生畏懼云云；然查：
    (1)被告乙○○於93年6月8日經檢察官傳訊到案，其供稱：「
      92 年8月28日20時25分許，有打0000000000號行動電話給
      甲○○，因丙○○被公司革職，那天她情緒很差，她說是
      甲○○跟主管說的，我看不過去，才這樣做；我叫她做人
      不要太過分，我有說我知道妳住哪裡」等語。而被告丙○○於刑事案件一審準備程序中供稱：「被告乙○○係為伊
      打抱不平」等語（見刑案1審卷第20頁）；於原審審理中
      證稱：「他說妳是甲○○，甲○○不要太過份，我知道妳
      住在那裏，做人不需要這樣子，他就掛電話」等語（見刑
      案1審卷第49頁）；按被告乙○○如僅係因丙○○當時傷
      心難過，所以打電話給甲○○，想要知道到底是何原因，
      則為何要說「妳不要太過分，我知道妳住在哪裡」？從上
      開用詞，顯非不知丙○○傷心難過之原因，而係興師問罪
      ，替丙○○出氣、抱不平無訛。
    (2)被告乙○○撥打行動電話後，因原告關機，被告丙○○無
      法再與之通話，被告丙○○乃於原告手機之語音信箱留有
      「你怎麼整我，我就怎麼整你，你最好有本事就不要去上
      班.......你敢惹我，你試試看，我也不是好惹的人.....
      你最好不要騎車上班，給我小心點..... 告訴你我很不爽
      ，有無看臺灣霹靂火呀，告訴你小心一點，騎車小心點，
      開車小心點，出門小心點啦，我會讓你在你們公司好看，
      你最好小心點啦，你最好開飛機出去，你有本事不要去南
      京西路外包上班，最好搭計程車上班，我再一次警告你，
      地球是圓的啦」等語句，此為被告所不爭執，並有上開留
      言譯本在卷可憑；倘非被告乙○○於對話中有對原告說出
      恐嚇言詞，原告自無庸將行動電話關機。而上開語音信箱
      留言，則係於原告關機後，因無法通話所接續而為，語氣
      顯承前開對話而來，且由原告旋即報警處理等情，足認被
      告乙○○、丙○○接續以上開方式恐嚇原告，已致原告生
      畏懼。
    (3)綜上，被告乙○○撥打行動電話予原告，顯非要問被告丙○○心情不好之原因，而「我知妳住哪裡」之語氣，本即
      有隨時可對原告不利之含意，參以其後被告丙○○於原告
      關機後即又接續以語音信箱留言之方式加以恐嚇，顯然乙○○前開與原告之對話，確有恐嚇之言詞，故無論被告乙○○是否有對原告說「我會讓你死得很難看」，然「甲○○你最好不要太過份，我知道你住那裏，最好不要出門，
      給我小心一點」等語，應認為與實情相符而可採信。
（二）關於原告請求被告二人連帶賠償1,000,000元，是否合法
      有據部分：
    1.按慰撫金之核給標準，應斟酌雙方身分、地位及經濟狀況
      及其他各種情形核定之，最高法院亦著有76年台上字第19
      08號判例可資參照。查，本件被告有上開侵害原告自由權
      之行為已如上述，原告依民法第185條、第195條規定訴請
      被告連帶賠償損害，自屬有據。本院審酌原告為台北市私
      立十信高級工商職業學校畢業，91年度之綜合所得總額為
      672,253元，92年度之綜合所得總額為506,260元；被告丙○○為台北縣私立智光高級商工職業學校高級綜合商業科
      畢業，前任職於渣打銀行，自91年度總收入為779,809元
      ，92年度總收入為420,597元，但92年8月28日離開渣打銀
      行，現則在家待業中；被告乙○○於89年11月2日自軍中
      以上士退伍，90年2月曾於公司任倉管工作半年，而91年
      終至92年7月前往台北市政府勞工局職業訓練中心受訓1年
      ，目前仍待業中等情等雙方之身分、地位及經濟情況，復
      衡量本件係因被告丙○○懷疑因原告向渣打銀行主管檢舉
      告密而致使其遭到開除，未向主管查明是否因本身有違反
      公司規定，即與被告乙○○以電話及留言造成原告自由權
      之侵害等一切情況，認為原告訴請被告連帶給付之慰撫金
      金額，以80,000為適當。
    2.復按，損害之發生或擴大，被害人與有過失者，法院得減
      輕賠償金額，或免除之。民法第217條第1項定有明文。次
      按，損害之發生或擴大，被害人與有過失者，法院得減輕
      賠償金額或免除之，固為民法第217條所明定。惟須以被
      害人之行為與加害人之行為，為損害之共同原因，且被害
      人於其行為有過失，為成立之要件。被告復辯稱：原告應
      就其告密行為致被告丙○○喪失工作乙事負擔與有過失責
      任，被告自得主張抵銷云云。惟查，被告除未能舉證證明
      被告丙○○遭於92年年8月28日因違反渣打銀行規定遭到
      開除，確係因原告向該銀行主管檢舉告密所致。況倘被告
      丙○○並無違反渣打銀行之規定而構成開除之事由時，亦
      應遵渣打銀行內部申訴管道救濟。被告2人僅因片面揣測
      且因一時氣憤，即恐嚇原告並使其心生畏懼而侵害其自由
      法益，自難認原告有何行為構成本件損害之共同原因，本
      院自無依據民法第217條第1項規定，減輕或免除被告之賠
      償金額。另被告亦未證明其對原告享有何種權利，自無於
      本件訴訟主張抵銷之可能。
（三）綜上所述，被告共同不法侵害原告之自由而情節重大者，
      原告自得請求被告連帶賠償其非財產上之損害。從而，原
      告依據侵權行為之法律關係，訴請被告連帶給付80,000元
      及自附帶民事起訴狀繕本送達翌日（即93年9月17日）起
      至清償日止，按年息5％計算之利息，為有理由，自應准
      許。至原告逾此部分之請求，即屬無據，應予駁回。
五、因本件事證已臻明確，兩造其餘主張陳述及所提之證據，經
    本院斟酌後，認與判決結果不生影響，均毋庸再予論述，附
    此敘明。
六、假執行宣告：本判決原告勝訴部分，本院命被告連帶給付之
    金額未逾500,000元，爰由本院依職權宣告假執行。
七、訴訟費用負擔之依據：民事訴訟法第79條、第85條第2項。
中　　華　　民　　國　　94　　年　　9 　　月　　30　　日
                      民事第四庭    法　官　黃柄縉
以上正本係照原本作成
如對本判決上訴，須於判決送達後20日內向本院提出上訴狀
中　　華　　民　　國　　94　　年　　10　　月　　3 　　日
                        　　　　　　書記官　楊湘雯
